【裁判字號】    90,重訴,529
【裁判日期】    901024
【裁判案由】    損害賠償
【裁判全文】
臺灣板橋地方法院民事判決  九十年度重訴字第五二九號
    原      告  乙○○
                甲○○
    被      告  丙○○
                丁○○
右當事人間請求侵權行為損害賠償事件，原告提起刑事附帶民事訴訟，經本院刑事庭
移送前來（八十九年度重附民字第八六號），本院判決如左：
    主      文
被告應連帶給付原告乙○○、甲○○各新臺幣肆佰萬元，及均自民國九十年三月十七
日起至清償日止，按週年利率百分之五計算之利息。
訴訟費用由被告連帶負擔。
本判決第一項於原告乙○○、甲○○分別以新臺幣壹佰拾萬元為被告供擔保後，
得分別為假執行。
    事      實
甲、原告方面：
一、聲明：如主文第一項所示；並陳明願供擔保請准宣告假執行。
二、陳述：
    緣被告丙○○、丁○○意圖為自己不法之所有，基於共同犯意之聯絡，於民國八
    十五年六月下旬，在臺北縣永和市○○街八二號五樓原告乙○○住處，由被告丙○○對原告佯稱其係迅雷科技股份有限公司（下稱迅雷公司）之大股東並任職該
    公司業務總監，該公司租有國際衛星，可發展全球皆可通訊之行動電話業務，前
    景大好，而其已取得迅雷公司苗栗地區衛星行動電話經營權，利潤可期，邀同原
    告共同集資新台幣（下同）一千五百萬元，其中需由原告出資七百萬元（二人各
    出資一半，合計七百萬元），其則出資八百萬元，惟原告尚需另行負擔公司開辦
    費用一百萬元（二人各出一半，合計一百萬元），積極遊說其二人入股，使原告
    信以為真，陷於錯誤，而同意參與投資，被告丙○○遂要求其二人於同年七月初
    開始匯款，俾其得以進行一切籌備事宜，原告遂依約將八百萬元匯入被告丙○○
    設於新竹中小企業銀行苗栗分行之帳戶，其間，被告丙○○為取得其二人之信任
    ，俾繼續匯款，復於同年七月十二日至原告乙○○之住處簽立合夥經營切結書，
    並與原告乙○○簽立投資切結書，另由被告丁○○開立四張支票面額共計為一千
    六百萬元予原告為擔保，詎原告將投資款八百萬元全部匯給被告丙○○後，於八
    十六年初發現迅雷公司並未參加交通部有關行動電話執照之申請，經原告再次質
    問被告，被告亦語多搪塞，原告至此始知受騙。被告二人刑事責任部分業經臺灣
    板橋地方法院檢察署提起公訴，並經鈞院刑事庭判決有罪在案。則被告二人因共
    同之故意侵權行為侵害原告之權利致生上述金額之損害，爰依共同侵權行為之法
    律關係訴請被告二人連帶分別賠償原告乙○○、甲○○如主文第一項所示之金額
    。
三、證據：引用本院八十八年度易字第一二五二號詐欺刑事案卷全卷（含臺灣板橋地
    方法院檢察署八十六年度偵字第一八四五六號、八十八年度偵字第二二一一號偵
    查卷宗）之相關事證為證。
乙、被告丁○○方面：
一、聲明：原告之訴及假執行之聲請均駁回。
二、陳述：
    原告係與被告丙○○接洽的，並非將上開款項交付予被告丁○○，被告丁○○係
    在不知情之情況下簽立上開支票，且被告丁○○亦無能力還錢。
三、證據：引用本院八十八年度易字第一二五二號詐欺刑事案卷全卷（含臺灣板橋地
    方法院檢察署八十六年度偵字第一八四五六號、八十八年度偵字第二二一一號偵
    查卷宗）之相關事證為證。
丙、被告丙○○方面：
    被告丙○○未於言詞辯論期日到場，亦未提出書狀作何聲明或陳述。
    理      由
一、本件被告丙○○未於言詞辯論期日到場，核無民事訴訟法第三百八十六條各款所
    列情形，爰依原告聲請，由其一造辯論而為判決，合先敘明。
二、本件原告起訴主張：被告丙○○、丁○○意圖為自己不法之所有，基於共同犯意
    之聯絡，於八十五年六月下旬，在臺北縣永和市○○街八二號五樓原告乙○○住
    處，由被告丙○○對原告佯稱其係迅雷公司之大股東並任職該公司業務總監，該
    公司租有國際衛星，可發展全球皆可通訊之行動電話業務，前景大好，而其已取
    得迅雷公司苗栗地區衛星行動電話經營權，利潤可期，邀同原告共同集資一千五
    百萬元，其中需由原告出資七百萬元及公司開辦費用一百萬元（原告二人各出資
    一半），其則出資八百萬元，積極遊說其二人入股，使原告信以為真，陷於錯誤
    ，而同意參與投資，被告丙○○為取得其二人之信任，復於同年七月十二日至原
    告乙○○之住處簽立合夥經營切結書，另由被告丁○○開立四張支票面額共計為
    一千六百萬元予原告為擔保，詎原告二人將投資款八百萬元全部匯給被告丙○○
    後，於八十六年初發現迅雷公司並未參加交通部有關行動電話執照之申請，經原
    告再次質問被告，被告亦語多搪塞，原告至此始知受騙。被告二人刑事責任部分
    業經臺灣板橋地方法院檢察署提起公訴，並經鈞院刑事庭判決有罪在案。則被告
    二人因共同之故意侵權行為侵害原告之權利致生上述金額之損害，爰依共同侵權
    行為之法律關係，訴請被告二人連帶分別賠償原告乙○○、甲○○如主文第一項
    所示之金額等語。被告丁○○則以：原告係與被告丙○○接洽的，並非將上開款
    項交付予被告丁○○，被告丁○○係在不知情之情況下簽立上開支票，且被告丁○○亦無能力還錢云云置辯。
二、原告主張之前開侵權行為事實，業據原告在本件所涉刑事案件中指述綦詳，並有
    匯款證明、合夥經營切結書、投資切結書、協議書、解約書、支票及退票理由單
    影本附於前開刑事案卷影本可參，而被告二人在前開刑事案件中雖均否認有何共
    同詐欺犯行，被告丁○○在本院審理中亦以原告係與被告丙○○接洽的，其並未
    收受原告交付之任何款項，且係在不知情之情況下簽立上開支票云云置辯。惟查
    ，被告丙○○在前開刑事案件中已坦承有邀集原告投資並收受其二人所交付之投
    資款共計八百萬元等情，其雖否認有詐欺犯行，惟就其所提出之迅雷公司董事長
    王勝、總經理張益郎、常務董事吳偉德等三人均稱無法聯絡，則此三人是否確實
    存在，已有可疑，被告丙○○顯與迅雷公司或上開三人並非熟悉，應可確定。且
    依其所稱將鉅額現金交予並交予並非熟識之人帶走，竟未以轉帳、匯款等可留存
    交易紀錄、避免現金風險之方式為之，亦未要求簽立任何收據存證，或邀集投資
    人見證，顯然有違常情，殊難置信。又迅雷公司並未為公司設立登記，亦有經濟
    部覆函在卷可稽，且交通部於八十七年六月二十日至同年九月二十日開始受理民
    間申請經營衛星通信業務，在此之前，除原電信總局經營國際海事衛星外，並未
    有任何公司經營衛星行動通信業務，至「國際衛星電視通訊事業集團」亦未向交
    通部申請經營衛星通信業務，有交通部電信總局覆函在卷可憑，是被告丙○○無
    從證明被告確有此項投資之事實，自難據此認定被告丙○○確有參與衛星通信事
    業之投資。再被告丁○○雖亦否認有詐欺犯行，惟被告丙○○於新竹企銀後龍分
    行支票存款帳戶係於八十六年八月八日列為拒絕往來戶，有新竹企銀後龍分行覆
    函在卷，顯於彼時並無借用被告丁○○支票之必要，則被告丁○○無端簽發一千
    六百萬元之鉅額保證票、擔任公司董事而未求任何利益，顯與常情不符。故被告
    否認上情，無非卸責之詞，不足採信。從而，原告主張渠等其因被告之共同故意
    侵權行為而受有損害，自屬有據。
三、按因故意或過失，不法侵害他人之權利者，負損害賠償責任；數人共同不法侵害
    他人之權利者，連帶負損害賠償責任，民法第一百八十四條第一項前段、第一百
    八十五條第一項前段定有明文。查本件被告之侵權行為責任已堪認定，已如上述
    ，是被告二人自應連帶負損害賠償責任。故原告依據侵權行為之規定，請求被告
    連帶賠償原告乙○○四百萬元、原告甲○○四百萬元，及均自起訴狀繕本送達翌
    日即九十年三月十七日起至清償日止，按週年利率百分之五計算之利息，為有理
    由，應予准許。
四、假執行之宣告：
    原告陳明願供擔保，聲請宣告假執行，核無不合，爰分別酌定相當擔保金額准許
    之。
五、因本案論證已臻明確，兩造其餘主張陳述及所提之證據暨攻擊防禦方法，與本案
    判斷結果均無影響，毋庸再予一一審酌，附此敘明。
六、結論：本件原告之訴為有理由，依民事訴訟法第三百八十五條第一項前段、第八
    十五條第二項、第三百九十條第二項，判決如主文。
中      華      民      國    九十    年        十      月    二十四    日
                                臺灣板橋地方法院民事第二庭
~B法      官  王士珮
右為正本係照原本作成。
如對本判決上訴，須於判決送達後二十日內向本院提出上訴狀。
中      華      民      國    九十    年        十      月    二十九    日
~B法院書記官  尤秋菊


司法院資訊處製作；財團法人民間司法改革基金會備份。
